臺灣士林地方法院民事判決　　　　　　　　　　　　　九十二年度訴字第六一五號
　　原　　　告　壬○○企業有限公司
　　法定代理人　壬○○
　　訴訟代理人　曹依立律師（兼送達代收人）
　　被　　　告　有誠股份有限公司
　　兼
　　法定代理人　辛○○
　　被　　　告　己○○
　　　　　　　　庚○○
　　　　　　　　丁○○
　　　　　　　　乙○○
　　　　　　　　丙○○
　　共　　　同
　　訴訟代理人　林復宏律師
　　　　　　　　陳水亮律師
　　　　　　　　郭振茂律師
　　共　　　同
　　複　代理人　林紹源律師
當事人間損害賠償事件，本院於九十三年八月四日言詞辯論終結，判決如下：
    主    文
被告有誠股份有限公司應給付原告新台幣捌萬肆仟陸佰陸拾捌元及自民國九十二年五
月八日起至清償日止，按年息百分之五計算之利息。
原告其餘之訴駁回。
訴訟費用由被告有誠股份有限公司負擔百分之三，餘由原告負擔。
本判決第一項得假執行；但被告如以新臺幣捌萬肆仟陸佰陸拾捌元，為原告供擔保，
得免為假執行。
原告其餘假執行之聲請駁回。
    事實及理由
一、被告戊○○○於民國九十二年十月二十三日訴訟繫屬中死亡，由其繼承人己○○
    、庚○○、乙○○、丁○○、丙○○、辛○○承受訴訟，業據提出
    ，於法有據，應予准許。
二、按訴狀送達後，原告不得將原訴變更或追加他訴。但請求之基礎事實同一者，或
    不甚礙被告之防禦及訴訟終結者，不在此限，為民事訴訟法第二百五十五條第一
    項第二款、第七項所明定。而所謂請求之基礎事實同一，係指變更或追加之訴與
    原訴之原因事實，有其社會事實上之共通性及關連性，而就原請求所主張之事實
    及證據資料，於變更或追加之訴得加以利用，且無害於他造程序權之保障，俾符
    訴訟經濟者稱之。本件原告於起訴時請求被告連帶賠償新台幣（以下同）三百五
    十萬元（嗣減縮為三百一十萬二千八百元），係本於民法第一百八十四條第一項
    、第一百八十八條第一項及公司法第二十三第一項侵權行為損害賠償請求權及民
    事訴訟法第五百三十三條、第五百三十一條之規定，假處分自始不當之損害賠償
    請求權，請求被告連帶賠償前開金額，於訴訟繫屬中，追加本於民法第二百四十
    五條之一第一項第三款之損害賠償請求權請求賠償，屬訴之追加，惟與原訴之基
    礎事實同一，且無礙被告之防禦及訴訟終結，其為訴之追加，即屬合法，先予敘
    明。
三、原告主張：被告己○○等之被繼承人戊○○○生前為被告有誠公司之負責人，被
    告己○○為總經理，二人為經營該公司之有誠生活館，於八十八年底對外招商時
    ，向原告表示有誠生活館之三、四樓為歐式傢俱，二樓為生活百貨館，一樓為生
    鮮超市，地下一樓為美食街，地下二樓為停車場，商機無限，致原告誤信，乃於
    八十九年一月九日與被告有誠公司訂立三年之廠商契約（下稱系爭契約），並於
    訂約後隨即進行裝潢，計花費三百五十萬元，詎開始營業後，地下美食街並未成
    立，無法吸引人潮，原告遂於得到被告有誠公司招商課長子○○、總經理即被告
    己○○及副總經理即被告庚○○同意之後，於屋外設立「伊娃咖啡」之招牌，爾
    後生意未有起色，於獲得子○○與被告庚○○之同意下，將吧台改裝，販賣簡餐
    ，豈料，被告有誠公司因欲將契約改為一年不遂後，竟以原告違約設立招牌及販
    賣簡餐為由，於八十九年六月間發函終止契約，並進而聲請禁止原告營業之假處
    分，且提起禁止原告營業之訴訟，圖使原告自動離去，以取得不法之利益，惟該
    假處分僅禁止原告營業，並未命原告遷離或將裝潢拆除，詎被告有誠公司卻於九
    十年五月初，將原告置於專櫃內之物品設備搬走，且將裝潢拆除，並不准原告進
    入營業場所，顯係侵害原告之權利，嗣原告雖取回部分物品，仍損失三百一十萬
    二千八百元，被告有誠公司之受僱人執行職務不法侵害原告之權利，致原告受有
    前述裝潢設備之損失，原告自得依民法第一百八十四條第一項、第一百八十八條
    第一項及公司法第二十三第一項，請求被告有誠公司、己○○及戊○○○之全體
    繼承人即全體被告連帶賠償前開數額。又被告有誠公司對原告不當之假處分，致
    原告受有損害，原告亦得依民事訴訟法第五百三十三條、第五百三十一條之規定
    ，請求被告有誠公司賠償前開金額；再被告有誠公司、己○○、戊○○○於締約
    過程中違背誠信原則，原告復得依民法第二百四十五條之一第一項第三款之規定
    ，請求被告有誠公司、己○○及戊○○○之全體繼承人即全體被告連帶賠償前開
    數額。再依原告與被告有誠公司所訂契約之約定，每月應結算銷貨款，於扣除被
    告有誠公司之利潤後分配予原告，惟八十九年六月、七月應分配予原告之銷貨款
    二十四萬四千六百六十八元，尚未給付原告，爰依契約第四條、第十條之約定請
    求被告有誠公司給付，縱契約於八十九年六月十九日即已終止，終止後之部分，
    亦得依不當得利請求被告有誠公司返還等語。並聲明：(一)被告應連帶給付原告三
    百一十萬二千八百元及自九十二年五月八日起至清償日止按年息百分之五計算之
    利息。
    (二)被告有誠公司應給付原告二十四萬四千六百六十八元及自九十二年五月八日起
    至清償日止按年息百分之五計算之利息。(三)願供擔保宣告假執行。
四、被告則以：被告有誠公司之招商課長子○○僅係代表公司與原告談判訂約事宜，
    並無最後之決定權，原告雖要求契約期限訂為三年，惟該契約經送交被告有誠公
    司蓋印時，公司並不同意三年期限，只同意一年之期限，是原告主張契約期限為
    三年，要屬無據。又子○○與被告庚○○、己○○亦未同意原告設立「伊娃咖啡
    」招牌；再販賣簡餐須經被告有誠公司書面同意，原告未能提出被告有誠公司書
    面同意之證據，且原告主張已得子○○與被告庚○○同意，亦非實在，被告有誠
    公司因原告違約設立招牌及販賣簡餐，乃於八十九年六月十五日發函終止契約，
    應屬合法，原告請求三百一十萬二千八百元之損失，非有理由，且縱有損害賠償
    請求權，亦已罹於時效。至原告請求銷貨款部分，被告有誠公司以對原告之違約
    金十六萬元抵銷之。並聲明：(一)原告之訴及假執行之聲請均駁回。(二)如受不利之
    判決，願供擔保請准免為假執行之宣告。
五、本件原告主張其於八十九年一月九日與被告有誠公司訂立系爭契約，於有誠生活
    館經營咖啡飲料生意，因業績不佳，遂加賣簡餐之事實，為被告所是認，並有系
    爭契約（卷十二頁），附卷可參，應堪信為真實。
六、經協議簡化兩造之爭點，並析述如下：
(一)、原告與被告有誠公司所訂之系爭契約期限為幾年？
１、原告主張其與被告有誠公司所訂之系爭契約期限為三年，兩造所提之系爭契約書
    原本竟載為期限「壹」年，係遭被告有誠公司塗改所致等語，被告則以：原告要
    求契約期限為三年，但承辦人員子○○將契約呈送被告有誠公司用印時，被告有
    誠公司不同意三年，只核准一年，嗣經原告同意改為一年，惟其不願更改契約書
    上之記載云云等語為辯。
２、查原告及被告有誠公司所提之系爭契約書原本各一份，契約期限均記載：「自民
    國89年元月九日起至90年元月8日止共壹年Ｘ月。」，其中「90年」，之「90」
    有用立可白塗改之痕跡，且原告法定代理人壬○○在「共壹年」之「壹」字上所
    蓋用之印文，亦已有用立可白塗改而不完整情形，是原告主張廠商契約之期限遭
    原告塗改一節，應足採信。次查子○○為被告有誠公司之招商課長，系爭契約係
    子○○與原告法定代理人所簽訂，訂約日為八十九年元月九日，為兩造所是認，
    並有系爭契約書影本，附卷足稽，原告於訂約後即進行裝潢工程，更為被告所是
    認（本院卷一九○頁），苟被告有誠公司未授權子○○簽約並就系爭契約之存續
    期限予以授意，衡情不會在契約書上載明期限，並由原告法定代理人於三年期限
    之數字上蓋印確認，致發生日後更改之情事，且契約存續期限如未確定，原告亦
    不敢貿然裝潢，而陷己於無法回收成本之虞。況若原告同意系爭契約期限改為一
    年，何以無原告同意更改確認之印文或註記？是被告有誠公司以期限嗣經原告同
    意改為一年云云，並不可採，原告主張系爭契約之期限為三年之事實，應屬實在
    。
(二)、原告懸掛「伊娃咖啡」招牌，有無得子○○或被告庚○○或被告己○○之同意？
    如有，被告有誠公司是否受拘束？
１、原告主張懸掛「伊娃咖啡」招牌，係得子○○、被告庚○○及被告己○○之同意
    後，始予施作，且有關招牌之設立，係適用系爭契約第七條第二項之約定，不須
    被告己○○並未同意設立「伊娃咖啡」招牌，縱曾同意，原告於擅自設立招牌後
    ，亦未將設計圖送被告有誠公司審查，亦不合系爭契約第五條第一項之約定等語
    。
２、按系爭契約第五條第一項約定：「一、乙方（即原告）有關營業必須之裝潢、設
    備、裝飾或生財器具，應由甲方（即原告）全盤規劃或由乙方將設計圖樣及說明
    經甲方書面同意後裝設，不得隨意改變或增減任何設備，．．．．。」等語，第
    七條第二項約定：「乙方非經甲方事先同意，不得在甲方所轄商場範圍之內或外
    圍之任何處所張貼海報、文字圖畫或懸掛旗幟、招牌廣告燈或舉辦各項展售（展
    示）促銷活動等，．．．．」等語，前者係有關裝潢設備之約定，後者始為關於
    約定事先送審及被告有誠公司書面同意，僅須依第七條第二項之約定事先得被告
    有誠公司同意即可。查證人即原告之連帶保證人甲○○雖證稱：伊曾見被告有誠
    公司之副總經理庚○○與壬○○在設招牌之地點商量招牌式樣，原告設立招牌曾
    得到庚○○之同意等語（本院卷二七八頁），惟經訊據被告庚○○陳稱：「營業
    之後一段期間，確實時間我記不清楚，我們公司規定要做招牌，必須申請，須經
    公司核准，壬○○一直說要設招牌，我說好，你設計出來，我們再研究看看要放
    在哪裡？後來有一天晚上五、六點時，招牌全都載過來了，我到現場很生氣，逼
    得我不得不答應，但是我說公司如果不批准，你就要拆掉，他就答應了。」等語
    ，證人子○○證稱：「壬○○要求設招牌，我們要求他提出設計圖、材料、設置
    地點，看他要怎麼設招牌，壬○○有提報出來，我有轉給公司，經理林約芬、副
    總庚○○知道此事，公司請他務必提出設計圖、材料、設置的地點，壬○○只提
    出一個圖案，就是伊娃咖啡的圖案而已，因為快到開幕期了，他希望快點設立招
    牌，而且他已經叫工人來做了，我們叫他要補資料，我們才能向公司報告，如果
    公司不同意，他必須拆除，壬○○也說好，如果公司不同意，他願意拆除。壬○○找工人來設招牌時，庚○○在場有看到，庚○○說還要補上開資料過來，因為
    公司覺得招牌不理想，招牌設計的方式和公司整體的外觀不合，我本人告訴壬○○招牌必須修改，如果沒有改，就要拆除。」等語（本院卷二八三、二八六頁）
    。再查原告與被告有誠公司間禁止營業等事件中，證人即設置廣告之徐進興及何
    明惠分別證稱：設置招牌當日，曾有人命渠等停工，嗣壬○○表示可以施工，渠
    等方開始施工，八十九年二月壬○○又請伊去修改廣告之長度；當天被告有誠公
    司有人出面阻止施工，經原告與被告有誠公司協商一小時後，繼續施工，被告有
    誠公司派員訊問廣告之安全性，並間斷勘察施工情形等語（本院卷第三二六、三
    二九頁），且原告法定代理人亦自承事後子○○認為招牌太大等情（本院卷二八
    三頁），由上可知，苟原告於設置「伊娃咖啡」招牌之前，已得子○○或被告庚○○、己○○之同意，即無施工時遭被告有誠公司人員阻止，並與被告有誠公司
    人員協商一小時之久之情事發生。另原告雖提出廠商開立之招牌安全證明，主張
    已得被告己○○之同意云云，然質之原告法定代理人，其稱係子○○謂被告己○○要求開立安全證明等語，此非但經被告己○○所否認，且被告有誠公司於八十
    七年十一月十九日之股東會通過廢除總經理制，被告己○○自該決議後已非總經
    理，有會議紀錄可參（二○六頁），縱有原告法定代理人所陳之事，是否即足以
    認定被告有誠公司已事後追認同意原告設立招牌，亦非無疑。至證人甲○○即便
    曾見被告庚○○與原告法定代理人協商招牌式樣屬實，亦不足以證明原告所設計
    之式樣已符合被告有誠公司之要求，並已依要求製作，是難執其證言，為已得被
    告有誠公司之同意之證據。另系爭契約已定明設立廣告須得被告有誠公司事先之
    同意，證人何明惠所證設立招牌當時，被告有誠公司有派在場間斷勘察，即令屬
    實，惟原告係於被告有誠公司所經營之有誠生活館內販售咖啡，有誠生活館係一
    百貨超市，著重整體規劃，自不容各個專櫃、商家隨意設置招牌，而原告設置招
    牌事屬突然，該員是否能立即反應決策單位之規劃與意思？不無可疑，亦不能以
    此證詞作為被告有誠公司同意原告設置招牌之證據。是被告庚○○所陳及證人子
    ○○所證，係附條件之同意即須事後補具資料送被告有誠公司審查等情，應屬實
    在。再依系爭契約第七條第二項之約定，設立招牌固無須事先送被告有誠公司審
    查，惟原告未經被告有誠公司事先同意，而於設立當時，遭被告有誠公司人員阻
    止，被告有誠公司便宜之計，乃暫予同意，並命原告須補齊相關資料審查，原告
    即應依指示行事，而原告就其事後並未補齊相關資料送審一事，並不爭執，是難
    謂已得被告有誠公司之同意或事後承認。原告主張已得子○○、被告庚○○及被
    告己○○之同意懸掛招牌，被告有誠公司應受拘束云云，尚非有據。
(三)、子○○或被告庚○○有無同意原告販賣簡餐？如得到子○○或被告庚○○之同意
    ，其二人有無權限同意？被告有誠公司是否受拘束？
１、原告主張子○○係招商課長，原告均係與其接洽相關事宜，子○○有權決定並且
    同意原告販賣簡餐，且更改吧台之設計圖，有呈送被告有誠公司，被告庚○○亦
    同意販賣簡餐云云，被告則以：原告固曾交付更改吧台之設計圖予被告有誠公司
    ，惟不知其係為販賣簡餐而變更裝潢，且子○○無權亦未曾同意原告販賣簡餐，
    被告庚○○亦未為同意等語為辯。
２、系爭契約第三條第一項約定：「銷售管理１、乙方（即原告）在甲方（即被告）
    門市所陳列及銷售之商品應以咖啡冰淇淋冷熱飲為限，乙方如欲陳列及銷售上述
    商品以外之商品，須事先以書面向甲方提出申請，經甲方同意並修改契約內容後
    ，始得陳列銷售，否則以違約論。」等語，故原告如欲販賣簡餐，應事先以書面
    向被告有誠公司提出申請，經被告有誠公司同意且修改系爭契約內容後始得為之
    。按前述系爭契約第五條之約定，原告如欲變更裝潢，須將設計圖樣呈送被告有
    誠公司審核，是原告縱有交付更改吧台之設計圖予被告有誠公司，亦係依約行事
    ，究不得以此作為被告有誠公司同意原告販賣簡餐之證據。再證人李昕璋雖證稱
    ：子○○同意販賣簡餐云云，然經訊據證人子○○否認上情。且販賣簡餐涉及安
    全衛生問題，子○○即使有為公司訂立系爭契約之權限，惟其是否有同意販賣簡
    餐及修改系爭契約之權限，尚非無疑，原告就此點，復未能舉證以明之，其主張
    已得被告有誠公司同意販賣簡餐云云，即非有據。至原告雖舉當時之廚師癸○○
    為證，證明已得被告庚○○之同意，然查證人癸○○證稱：「（問：你們做簡餐
    ，有誠公司有無派人阻止？）有誠公司的副總同意我們作，我記得副總有時候會
    下來店裡看一看，我們做的是無油煙的，所以他同意。（問：事前，有無徵得有
    誠公司的同意？）有，我記得好像是子○○同意的。我知道他們已經答應了。（
    問：你有無在場「聽見」或「看見」有誠公司的人同意？）我記得是原告公司的
    副總同意的，他們在談的時候，我也在旁邊。我們先談要賣簡餐，他們同意，是
    壬○○告訴我：他和有誠公司的人談，他說談成了，我們才賣簡餐。（問：誰和
    壬○○談此事？）答我記得是壬○○和子○○先談，他們談的時候，我在旁邊有
    聽到他們同意。（問：你聽到他們談，當時庚○○是否在場？）我沒有注意庚○○是否在場。我的印象中，庚○○好像也有答應過，庚○○好像是在我們賣簡餐
    之前同意的。後來是總經理己○○從美國回來看到之後不高興，就不答應了。」
    等語，其證詞由之前之肯定語氣改為不確定（好像）之用語，已難作為被告庚○○同意之依據，且證人李昕璋係店長，亦未證稱被告庚○○有同意販賣簡餐之情
    事，證人癸○○僅為不涉及店內業務之廚師，何以能知詳情？其所為之証言，自
    難遽採。再原告係自八十九年五月起販賣簡餐，並不聽被告有誠公司人員之阻止
    等情，業據證人子○○證述在卷（二八七頁），參以被告有誠公司於同年六月十
    五日即以原告未得同意懸掛招牌及販賣簡餐為由發函終止系爭契約等情，有存證
    信函及回執，附卷足稽（二二六、二二七頁），益足以證明證人子○○所證非虛
    。是原告主張子○○或被告庚○○同意其販賣簡餐，被告有誠公司應受拘束云云
    ，亦非可採。原告未得被告有誠公司同意懸掛招牌及販賣簡餐，被告有誠公司於
    八十九年六月十五日以原告違背系爭契約第三條第一項、第五條第一項（此條贅
    引）、第七條第二項之約定，終止系爭契約，即屬合法有據。再按系爭契約第五
    條第一項後段約定：「乙方如於合約期滿或中途終止合約者，乙方不得任意破壞
    、攜出或要求補償（指裝潢、設備）以維營業場所之完整。」、第八條第三項約
    定：「若因本契約期滿未再續約或乙方違反本契約而終止時，乙方應於合約屆滿
    日或接到終止契約通知後三日內，將商品及人員按甲方之規定全部撤離甲方之門
    市，否則甲方得逕行派員將乙方之商品移至甲方認為適當之處所，倘有遺失或損
    毀甲方概不負責。經移至適當處所後，逾一星期仍不搬回者，視同廢棄物，乙方
    同意甲方自由處分之，乙方並不得要求甲方給與補償。」等語，是被告有誠公司
    縱有原告所陳之事，系爭契約既經終止，原告即不得在有誠生活館內繼續營業，
    被告有誠九十年五月初將原告置於專櫃內之物品設備搬走，且將裝潢拆除，並不
    准原告進入營業場所之行為，依前述約定，亦非侵害原告之權利，原告本於民法
    第一百八十四條第一項、第一百八十八條第一項及公司法第二十三第一項侵權行
    為損害賠償請求權，請求被告連帶賠償三百一十萬二千八百元及利息，即非有理
    ，原告此部分請求，自不應准許。
(四)、被告有誠公司須否負民事訴訟法第五百三十三條、第五百三十一條規定假處分自
    始不當之損害賠償責任？
１、原告主張其並無違約情事，被告有誠公司聲請假處分，致其受損，應賠償三百一
    十萬二千八百元云云，被告有誠公司則以：原告違約不聽制止，繼續營業，乃聲
    請假處分，應無不當等語為辯。
２、按假扣押裁定因自始不當而撤銷，債權人應賠償債務人因假扣押或供擔保所受之
    損害。關於假扣押之規定，於假處分準用之。為修正前民事訴訟法第五百三十一
    條、第五百三十三條前段所明定。查被告有誠公司於八十九年八月間聲請假處分
    ，請求禁止原告在有誠生活館內營業，並禁止原告使用機型：ＰＴ｜一○○○，
    機種：ＪＤＩ｜ＰＯＳ｜III，機號：Ｃ八八一二○五。台號：5號之收銀機壹台
    ，經本院裁定准許，嗣被告有誠公司於同年九月七日提起本案訴訟（八十九年度
    士簡字第一二三二號），本院一審於九十二年三月二十八日以系爭契約業已期滿
    為由，判決被告有誠公司勝訴，經原告上訴，後以系爭契約已滿三年，而撤回上
    訴，前述判決雖就原假處分是否適當，並未審酌，惟依前述，本件被告有誠公司
    終止契約既屬合法，假處分即非自始不當，原告本於前開規定，請求被告賠償三
    百一十萬二千八百元及利息，尚非有據。
(五)、被告須否依民法第二百四十五條之一第一項第三款之規定，賠償三百一十萬二千
    八百元？
１、原告主張被告己○○等之被繼承人戊○○○、被告有誠公司、被告庚○○、被告
    己○○及子○○等於締約過程中違反誠信原則，致原告受有損害，被告應連帶賠
    償三百一十萬二千八百元及利息云云，被告則以：被告等均依約行事，並未違背
    誠信原則等語置辯。
２、按民法第二百四十五條之一第一項第三款規定：「契約未成立時，當事人為準備
    或商議訂立契約而有左列情形之一者，對於非因過失而信契約能成立致受損害之
    他方當事人，負賠償責任．．．．三其他顯然違反誠實及信用方法者。」，該條
    係就契約成立前，締約過程造成之損害，予以彌補之規範，然本件原告和被告有
    誠公司於八十九年一月九日所訂立之系爭契約，業已成立並屬有效，縱有原告所
    指之情事，亦與前開規定不合，原告本於前開規定請求被告連帶賠償三百一十萬
    二千八百元及利息，亦嫌無據。
(六)、被告有誠公司有無每月四萬元，計十六萬元之違約金請求權？可否以原告所請求
    之二十四萬四千六百六十八元營業利潤抵銷？
１、原告主張其八十九年六月及七月之營業利潤，依約係以營業額之百分之八十五計
    算，為二十四萬四千六百六十八元，被告有誠公司尚未給付原告，縱系爭契約於
    八十九年六月十九日業已終止，原告自翌日起亦得依不當得利之規定請求，而系
    爭契約第十二條第一款之違約金約定，屬顯失公平之定型化契約，依民法第二百
    四十七條之一第一項第二款之規定，亦屬無效等語，被告有誠公司以：原告於系
    爭契約終止後，至八十九年十月二十五日始撤離有誠生活館之營業場所，依系爭
    契約第十二條第一款之約定，原告須給付以每月二萬元二倍計算之違約金即十六
    萬元，以之與原告請求之二十四萬四千六百六十八元抵銷等語。
２、按系爭契約第四條第二項第一款約定：「乙方（被告有誠公司）同意按每月之營
    業額計算左列各項數額付給甲方（即原告）。(1)經營費用按正品及折扣品別之不
    同，其抽成率如下表：飲料類以營業額抽15%．．．」、第十條約定：「銷售貨
    款收受：乙方在甲方賣場之銷貨行為，應以甲方指定之收銀機所開具之統一發票
    為銷貨憑證並接受甲方之監督及協助，銷貨所得之貨款，應按規定作業程序送交
    甲方指定之收銀台點收，乙方不得私自收受貨款、外幣或．．．．。」等語。查
    原告主張其八十九年六月及七月之營業利潤，依約以營業額之百分之八十五計算
    ，為二十四萬四千六百六十八元，被告有誠公司尚未給付原告之事實，為被告有
    誠公司所不爭執，並有八十九年六月份發票及七月份銷貨額計算表（卷三一、二
    ○七頁），附卷可證，是原告本於系爭契約，請求被告有誠公司給付自同年六月
    一日起至同月十九日止之營業利潤，及自系爭契約終止翌日（原告收受被告有誠
    公司終止系爭契約函之翌日）即同月二十日起至同年十月二十五日止，依前開約
    定方式計算之不當得利，即屬有據。
３、系爭契約第十二條第一款約定：「乙方違約經甲方通知終止本契約，乙方未依第
    八條第三項約定撤離者，自遲延之日起至乙方自行撤離或由甲方依第八條第三項
    約定逕行派員遷移之日止，乙方同意以撤離或遷移前最高營業額之月份依本約應
    負擔經營費用之最高比例，加倍計算，給付違約金與甲方。」等語，而系爭契約
    並無原告負擔經營費用之約定，僅有兩造抽成比例之約定，揆諸系爭契約之真意
    ，被告有誠公司之抽成利潤，即應係原告分擔之經營費，是被告有誠公司抗辯經
    營費用即為其可分得之原告營業額百分之十五之抽成利潤，應屬實在。原告既因
    違約而遭被告有誠公司終止系爭契約，依前開約定，被告有誠公司對原告即有違
    約金債權。原告雖主張前開約定無效云云，然按民法第二百四十七條之一第二款
    規定：「依照當事人一方預定用於同類契約之條款而訂定之契約，為左列各款之
    約定，按其情形顯失公平者，該部分約定無效：．．．．二、加重他方當事人之
    責任者。」等語，而前述約定，係有關與被告有誠公司締約廠商終止契約時，違
    約不撤離遷移之違約罰則，衡諸租賃契約亦通常會約定租約終止後，承租人繼續
    使用租賃房屋，須加倍給付相當一月租金之違約金，苟與被告有誠公司訂約之廠
    商，於系爭契約終止後，仍使用有誠生活館之場地，而無庸賠償任何費用，即非
    事理之平，是上述違約金之約定並無顯失公平之情事，原告主張該約定無效，應
    屬無據。再原告八十九年六月份之營業額依百分之八十五計算之利潤為十二萬零
    七百元，被告有誠公司雖未能提出該月份之銷貨額計算表，惟換算該月之營業額
    應為十四萬二千元（x*85／100= 12070 0，x=142000），同年七月之營業額則為
    十四萬五千八百四十五，如以百分之十五計算被告有誠公司抽成利潤，分別為二
    萬一千三百元、二萬一千八百七十七元（四捨五入），均未逾被告有誠公司主張
    之每月二萬元，而被告有誠公司位於士林區○○路故宮博物院附近，原告所使用
    之場地亦有相當面積，有估價單及照片影本（卷二七、二二八、二二九頁）足考
    ，被告有誠公司主張以每月二萬元之二倍計算之違約金，尚屬相當，被告有誠公
    司主張以之與原告得請求之二十四萬四千六百六十八元抵銷，應屬有理，抵銷後
    ，被告有誠公司仍應給付原告八萬四千六百六十八元。
七、綜上所述，原告主張依依民法第一百八十四條第一項、第一百八十八條第一項、
    公司法第二十三第一項及民法第二百四十五條之一第一項第三款之規定，請求被
    告連帶賠償三百一十萬二千八百元及自起訴狀繕本送達翌日即九十二年五月八日
    起至清償日止，按年息百分之五計算之法定遲延利息，並依民事訴訟法第五百三
    十三條、第五百三十一條之規定，請求被告有誠公司賠償前開金額及利息，為無
    理由，不應准許。至原告請求依系爭契約及不當得利之規定，請求被告有誠公司
    給付二十四萬四千六百六十八元分配利潤雖屬有據，但因被告有誠公司合法行使
    十六萬元違約金債權之抵銷權，是原告此部分請求僅於八萬四千六百六十八元及
    自九十二年五月八日起至至清償日止，按年息百分之五計算之利息範圍內，應予
    准許。逾此部分請求，為無理由，應應予駁回。
八、兩造陳明願供擔保，聲請宣告假執行或免為假執行，經核原告勝訴部分，未逾五
    十萬元，合於民事訴訟法第三百八十九條第一項第五款之規定，應依職權宣告假
    執行，被告有誠公司如為原告供擔保八萬四千六百六十八元，得免為假執行；至
    原告其餘假執行之聲請，因訴之駁回而失所依據，不予准許。
九、據上論結，原告之訴為一部有理由，一部無理由，依民事訴訟法第七十九條、第
    三百八十九條第一項第五款、第三百九十二條第二項，判決如主文。
中　　　華　　　民　　　國　　九十三　　年　　　八　　　月    十八　　　日
                                        臺灣士林地方法院民事第一庭
                                            法      官  黃小瑩
右為正本係照原本作成。
如對本判決上訴須於判決送達後廿日內向本院提出上訴狀。
中　　　華　　　民　　　國　　九十三　　年    　八　　　月　  二十　　　日
                                            法院書記官  陳鳳嬌
